【裁判字號】    99,交訴,10
【裁判日期】    990824
【裁判案由】    肇事逃逸等
【裁判全文】
臺灣臺東地方法院刑事判決              99年度交訴字第10號
公  訴  人  臺灣臺東地方法院檢察署檢察官
被      告  丙○○
上列被告因肇事逃逸等案件，經檢察官提起公訴（99年度偵字第
146、260號，99年度毒偵字第37號），本院依簡式審判程序審理
判決如下：
    主    文
丙○○施用第一級毒品，累犯，處有期徒刑捌月；又竊盜，累犯
，處有期徒刑陸月；又竊盜，累犯，處有期徒刑伍月；又駕駛動
力交通工具肇事，致人受傷而逃逸，累犯，處有期徒刑捌月。應
執行有期徒刑壹年拾月。
    犯罪事實
一、丙○○前於民國88年間因施用毒品案件，經臺灣彰化地方法
    院以88年度毒聲字第1524號裁定送觀察、勒戒後，認無繼續
    施用毒品之傾向，於88年4月27日執行完畢釋放出所，由臺
    灣彰化地方法院檢察署檢察官以88年度偵緝字第229號為不
    起訴處分確定；又於89年間因竊盜案件，經臺灣彰化地方法
    院以89年度易字第1194號判處有期徒刑1年，經臺灣高等法
    院臺中分院以90年度上易字第492號駁回上訴確定，於90年1
    2月5日執行完畢；又於91年間因竊盜案件，經臺灣彰化地方
    法院以92年度彰簡字第54號判處有期徒刑6月確定；又於前
    揭觀察、勒戒執行完畢釋放後5年內，因施用第一級毒品及
    竊盜案件，經同法院以92年度訴字第247號、92年度易字第2
    09號（經合併審判）分別判處有期徒刑9月、10月，應執行
    有期徒刑1年5月確定（其中施用第一級毒品部分，並由臺灣
    彰化地方法院檢察署檢察官聲請強制戒治，經臺灣彰化地方
    法院以92年度毒聲字第292號裁定令入戒治處所施以強制戒
    治，嗣於93年1月9日因毒品危害防制條例修正施行而未執行
    完畢即依法釋放）。上開三罪嗣經同法院以93年度聲字第63
    7號裁定應執行有期徒刑1年10月確定，於94年11月8日縮刑
    期滿執行完畢；又於95年間因竊盜、施用毒品等案件，經臺
    灣高等法院臺中分院、臺灣彰化地方法院以95年度上易字第
    1099號、95年度易字第1001、1449號、95年度訴字第1409號
    分別判處有期徒刑1年10月、7月、7月、8月、1年，嗣經臺
    灣彰化地方法院以96年度聲減字第1759號就後4罪減刑後，
    就上開5罪定應執行刑為3年1月，於98年9月30日縮刑期滿執
    行完畢。詎仍不知悔改：
（一）基於施用第一級毒品海洛因之犯意，於99年1月5日下午5
      時許，在臺東縣臺東市海濱公園內，以自購之注射針筒（
      未扣案）注射之方式，施用海洛因1次。嗣於99年1月7日
      下午5時5分，丙○○因犯罪事實欄一、（三）所載之案件
      ，為警於臺東縣臺東市○○路○段214巷口逮捕後，員警經
      其同意採集其尿液檢體送驗，檢驗結果呈鴉片類（嗎啡、
      可待因）陽性反應，而查悉上情。
（二）又於99年1月7日下午3時30分許，行經臺東縣臺東市○○
      路與安慶街口時，見戊○○所有臨時停放於該處之車牌號
      碼8929－TF號自用小客車之引擎未熄且鑰匙未取下，竟基
      於意圖為自己不法所有之犯意，逕行打開車門進入車內，
      發動該車駛走，供己代步使用而竊取得逞；又於同日下午
      4時30分許，駕駛上開贓車行經臺東縣臺東市○○路322巷
      19號前時，基於意圖為自己不法所有之犯意，徒手竊取丁○○所有放置於上址大門外之砂輪機、空氣壓縮機、電焊
      機各1台，並搬運至上開贓車內，旋即駕車離去而竊取得
      逞。
（三）又於同日即99年1月7日下午5時許，丙○○駕駛上開載有
      贓物之贓車，沿臺東縣臺東市○○街由西向東行駛至貴陽
      街與中華路2段交岔口時，欲左轉進入中華路2段，竟疏未
      注意車前狀況及未讓直行車先行，不慎撞擊騎乘車牌號碼
      960－BER號機車、由北向南沿中華路2段直行該處之甲○○，甲○○因此受有右腳撕裂傷及右腿擦傷之傷害（過失
      傷害部分業據甲○○撤回告訴，由本院另為不受理判決）
      ，丙○○明知駕駛上開自用小客車肇事已致甲○○倒地受
      傷，竟基於肇事逃逸之犯意，未下車予以救護或為其他必
      要之救助行為而駕車逃離現場。嗣於同日下午5時5分許，
      員警循線於臺東縣臺東市○○路○段214巷口逮捕丙○○，
      並當場查獲其駕駛之上開贓車（已由戊○○領回）及贓物
      即砂輪機、空氣壓縮機、電焊機各1台（已由丁○○領回
      ），而查悉上情。
二、案經甲○○訴由臺東縣警察局臺東分局報告臺灣臺東地方法
    院檢察署檢察官偵查起訴。
    理    由
一、據以論罪之證據名稱：
（一）被告丙○○於偵訊、本院準備程序及審理時之自白。
（二）證人即被害人戊○○、丁○○、甲○○於警詢中之證詞。
（三）贓物認領保管單2紙，道路交通事故現場圖1紙，道路交通
      事故調查報告表(一)、(二)各1紙，監視器翻拍畫面暨現場照
      片共25張，臺東縣警察局臺東分局99年度偵辦毒品案件嫌
      疑尿液採集代碼對照表及慈濟大學濫用藥物檢驗中心檢驗
      總表各1份。
（四）臺灣臺東地方法院檢察署刑案資料查註紀錄表、臺灣高等
      法院被告前案紀錄表各1份。
（五）綜上各節相互佐證，被告自白核與事實相符，應堪採信，
      本件事證明確，被告犯行均堪認定，應予依法論科。
二、論罪與量刑：
（一）按經觀察、勒戒或強制戒治執行完畢釋放後，5年內再犯
      第10條之罪者，應由檢察官偵查起訴，毒品危害防制條例
      第20條第3項、第23條第2項分別定有明文。而參酌該條例
      第20條第3項立法理由：「觀察、勒戒或強制戒治後5年後
      再犯者，顯見前所實施之觀察、勒戒或強制戒治已足以遮
      斷其施用毒品之癮，為期自新及協助其斷除毒癮，對此5
      年後再犯者爰明定仍適用初犯之規定，先經觀察勒戒、強
      制戒治之程序」及第23條第2項之立法理由：「經觀察、
      勒戒或強制戒治後5年內再犯者，其再犯率甚高，原據以
      實施之觀察勒戒及強制戒治既已無法收其實效，爰施以刑
      事處遇」，足見5年後再犯者，應再適用觀察、勒戒程式
      ，係因前所實施之觀察、勒戒或強制戒治已足以遮斷其施
      用毒品之癮，致5年內未再犯，故再予其自新機會，重啟
      觀察、勒戒程序；如觀察、勒戒或強制戒治執行完畢釋放
      後5年內曾再犯施用毒品案件，且於再犯後5年內復有施用
      毒品犯行，則之前戒毒程式顯未能有效遮斷其施用毒品之
      癮，依前開立法意旨，自無再施以觀察、勒戒之必要，應
      由檢察官偵查起訴（最高法院95年第7次刑事庭會議決議
      暨97年度第5次刑事庭會議決議意旨參照）。被告丙○○
      前於88年間因施用毒品案件，經臺灣彰化地方法院以88年
      度毒聲字第1524號裁定送觀察、勒戒後，認無繼續施用毒
      品之傾向，於88年4月27日執行完畢釋放出所，由臺灣彰
      化地方法院檢察署檢察官以88年度偵緝字第229號為不起
      訴處分確定；又於前揭觀察、勒戒執行完畢釋放後5年內
      ，因施用第一級毒品案件，經同法院以92年度訴字第247
      號判處有期徒刑9月確定，已如前述，本次檢察官起訴被
      告施用毒品之犯行係於99年1月5日，雖距離前述觀察勒戒
      執行完畢已逾5年，然被告於前述觀察勒戒執行完畢後5年
      內，曾因再犯施用毒品案件，經法院判處罪刑確定，業如
      前述，揆諸前開說明，檢察官就被告本件施用毒品之犯行
      提起公訴，核無違誤，自應由本院依法判決。
（二）又按海洛因係毒品危害防制條例第2條第2項第1款所列之
      第一級毒品，不得非法持有、施用。另按刑法第185條之4
      之肇事致人死傷逃逸罪，其立法目的在於促使駕駛人於肇
      事後，能對被害人即時救護，以減少傷亡，維護交通安全
      。是該罪之成立祇要行為人有駕駛動力交通工具肇事，致
      人死傷而逃逸之事實為已足，至於肇事之過失責任誰屬，
      則非所問；亦不因現場有無他人即時救護被害人而異其認
      定（最高法院98年度臺上字第4965號及93年度臺上字第19
      73號判決可資參照）。核被告丙○○上開所為，分別係犯
      毒品危害防制條例第10條第1項之施用第一級毒品罪、刑
      法第320條第1項之竊盜罪及同法第185條之4之肇事逃逸罪
      。被告施用海洛因而持有該毒品之低度行為，應為施用之
      高度行為所吸收，不另論罪。被告所犯上開各罪（1次施
      用第一級毒品罪、2次竊盜罪、1次肇事逃逸罪），犯意各
      別，行為互殊，應分論併罰。查被告有如犯罪事實欄所載
      論罪科刑執行情形，有卷附臺灣高等法院被告前案紀錄表
      1份可按，其受有期徒刑執行完畢後5年以內再故意犯本案
      法定刑為有期徒刑之上開各罪，均為累犯，應依刑法第47
      條第1項規定各加重其刑。爰審酌被告正值盛壯之年，不
      思以正當、合法途徑賺取金錢，為貪圖己利，竟恣意竊取
      他人財物，危害社會秩序及侵害他人財產權非輕；又駕車
      肇事而致人受傷後，未停車即時施以救助或採取其他必要
      措施，並靜待警方到場處理以釐清肇事責任，旋即駕車離
      去，罔顧被害人之生命、身體安全，且嚴重影響車禍肇事
      之調查及被害人民事求償權之行使；又其前經觀察勒戒機
      會，猶因施用海洛因再犯本罪，顯未衷心悛悔，漠視法令
      之禁制，恣意濫用藥品，惟兼衡酌其施用海洛因所生危害
      實以自戕健康為主，於他人尚無明顯重大危害，及犯後終
      能就上開全部犯行供認無隱，態度尚佳，兼衡其智識程度
      、生活狀況（國中肄業，從事板模工，與父同住，母所在
      不詳，未婚）等一切情狀，分別量處如主文所示之刑，並
      定其應執行之刑。至於被告施用海洛因所使用之注射針筒
      ，為被告所有供其施用海洛因所用之物，但已經被告丟棄
      乙情，業據被告陳明在卷，且該工具非屬專供施用毒品之
      器具，亦未扣案，其沒收與否對於預防犯罪及公共利益或
      公共安全之維護，並無絕對影響，為免將來執行困難，爰
      不另為沒收之諭知，附此敘明。
三、應適用之法條：
    依刑事訴訟法第273條之1第1項、第299條第1項前段、第310
    條之2、第454條，毒品危害防制條例第10條第1項，刑法第1
    1條前段、第320條第1項、第185條之4、第47條第1項、第51
    條第5款，刑法施行法第1條之1第1項、第2項前段，判決如
    主文。
本案經檢察官乙○○到庭執行職務
中    華    民    國    99    年    8     月    24    日
                  刑事第四庭    法  官  盧亨龍
以上正本證明與原本無異。
如不服本判決應於收受送達後10日內向本院提出上訴書狀，並應
敘述具體理由；其未敘述上訴理由者，應於上訴期間屆滿後20日
內向本院補提理由書（均須按他造當事人之人數附繕本）。「切
勿逕送上級法院」。告訴人或被害人對於本判決如有不服，請書
具不服之理由狀，請求檢察官上訴者，其上訴期間之計算係以檢
察官收受判決正本之日期為準。
                                書記官  石佳琪
中    華    民    國    99    年    8     月    25    日
附錄本案論罪科刑法條全文：
毒品危害防制條例第10條第1項
施用第一級毒品者，處6月以上5年以下有期徒刑。
刑法第185條之4
駕駛動力交通工具肇事，致人死傷而逃逸者，處6月以上5年以下
有期徒刑。
刑法第320條第1項
意圖為自己或第三人不法之所有，而竊取他人之動產者，為竊盜
罪，處5年以下有期徒刑、拘役或5百元以下罰金。

司法院資訊處製作；財團法人民間司法改革基金會備份。
